【裁判字號】    97,毒抗,119
【裁判日期】    970331
【裁判案由】    毒品危害防制條例
【裁判全文】
臺灣高等法院刑事裁定                 97年度毒抗字第119號
抗  告  人
即  被  告  甲○○
上列抗告人因違反毒品危害防制條例案件，不服台灣板橋地方法
院97年度毒聲字第349號，中華民國97年2月22日第一審裁定（聲
請案號：台灣板橋地方法院檢察署97年度毒偵字第397 號），提
起抗告，本院裁定如下：
    主  文
原裁定撤銷，發回台灣板橋地方法院。
    理  由
一、原裁定略以：本件抗告人即被告甲○○前於民國89年9 月間
    因施用毒品案件，因法院裁定送觀察、勒戒後，認無繼續施
    用毒品傾向，於89年10月6 日執行完畢釋放，詎被告於上開
    觀察、勒戒完畢釋放後5 年後，復基於施用毒品之犯意，於
    96 年12月17日凌晨1時許，在台北縣三重市○○路○ 段89號
    13樓之2 居所內，施用第一級毒品海洛因及第二級毒品甲基
    安非他命等情，業據被告坦承在案，復有扣案之安非他命吸
    食器1組、針筒3支、海洛因殘渣袋3個、玻璃球1個等件可參
    ，而被告為警查獲後所採之尿液，經送臺灣檢驗科技股份有
    限公司以酵素免疫分析法初驗，再以氣相層析/質譜儀法覆
    驗確認結果，發現被告尿液確呈鴉片類及安非他命類陽性反
    應，有該公司97年1 月24日出具之濫用藥物尿液檢驗報告附
    卷可稽，堪認被告上開施用毒品犯行。爰准檢察官之所請，
    依毒品危害防制條例第20條第1 項及觀察勒戒處分執行條例
    第3條第1項規定，裁定將被告送勒戒處所觀察、勒戒等語。
二、抗告意旨則謂：被告前於96年5 月間即曾因施用毒品案件而
    接受審判，是本件施用毒品犯行，既非屬5 年後再犯之情況
    ，自不應准予觀察、勒戒云云。
三、經查：
  (一)按對於初次犯施用第一、二級毒品之罪者、或係於前次觀察
    、勒戒或強制戒治執行完畢釋放後，5 年內再犯之者，檢察
    官應聲請法院裁定令其入勒戒處所觀察、勒戒；此毒品危害
    防制條例第20條、第23條分別定有明文。觀其立法目的，無
    非係認對施用毒品者之處遇，僅就「初犯」及「初犯經觀察
    、勒戒或強制戒治執行完畢釋放後，五年後再犯（即有五年
    之戒斷期）」二者，始有追訴條件之限制，至其餘之施用毒
    品案件，均應依法追訴。從而，倘施用毒品者於初犯經觀察
    、勒戒等程序完畢後，旋即另行起意，於五年內迭次更犯施
    用毒品案件，並經檢察官提起公訴，縱其本次所犯施用毒品
    案件距前次觀察、勒戒等程序執行完畢已逾五年，然該施用
    毒品者既於五年內迭次更犯施用毒品案件，自無所謂五年戒
    斷期之存在，要難認係「五年後再犯」，自無再觀察、勒戒
    等程序之必要（參照本院94年上訴字第1120號裁判要旨）。
  (二)本件被告前於89年9 月間因施用毒品案件，經法院裁定送觀
    察、勒戒後，認無繼續施用毒品傾向，於89年10月6 日執行
    完畢釋放，並經台灣台北地方法院檢察署檢察官為以89年度
    毒偵字第2961號不起訴處分等情，固有本院被告前案紀錄表
    在卷可參。然被告於89年10月6日執行完畢釋後，另在96年5
    月間又有因毒品案件，經臺灣板橋地方法院檢察署檢察官以
    96年毒偵字第3582號提起公訴，經臺灣板橋地方法院以96年
    訴字第2984號判決不受理，並經本院以97年度上訴字第 926
    號判決上訴駁回，此有上開該判決書及本院被告前案紀錄表
    可參。衡諸上開判決書所載，法院係認檢察官所起訴之犯罪
    事實（即被告於96年5月7日凌晨零時25分許為警採尿之前回
    溯26小時內之某時，在不詳地點，施用海洛因；及另96年 5
    月4日晚間8時許，在台北縣三重市○○街33號3 樓居處，施
    用甲基安非他命等情），距前次觀察勒戒執行完畢之日（即
    89年10月6日）已逾5年，因認檢察官就上開施用毒品犯罪，
    應先行聲請送觀察、勒戒，不宜逕行提起公訴等語，對照本
    件檢察官聲請觀察、勒戒之犯罪事實（即被告於96年12月17
    日之施用第一級毒品海洛因及第二級毒品甲基安非他命部分
    ），似指被告於89年10月6日觀察、勒戒完畢後，於96年5月
    間即曾因施用毒品案件經檢察官提起公訴，倘若無誤，本件
    檢察官聲請觀察、勒戒之犯罪時點，是否已逾5 年之時點，
    究應自89年間之觀察勒戒執行完畢之日起算？抑或係自96年
    5 月間施用毒品行為之日往後起算？已非無疑。何況，參以
    本院被告前案紀錄表，被告除本件偵查案號為97年度毒偵字
    第397 號之犯罪事實外，尚有偵查案號為96年毒偵字第6584
    號、96年毒偵字第9039號、96年毒偵字9251號、96年毒偵字
    第9450號、97年毒偵字第1465號、97年毒偵字第1466號、97
    年毒偵字第1467號、97年毒偵字第1468號等諸違反毒品危害
    防制條例之案件，其所指犯罪時間與本件犯罪時點之先後順
    序為何？是否業經檢察官提起公訴等情，亦待釐清。綜上，
    上開攸關被告是否係5 年後再犯之事實，既有未明，實有深
    入探究查明之必要，原裁定逕准予觀察、勒戒，尚嫌速斷。
    被告抗告意旨指摘原法院裁定不當，非全無理由，自應由本
    院將原裁定撤銷，發回原法院更為適法之處置。
據上論斷，依刑事訴訟法第413條前段，裁定如主文。
中    華    民    國    97    年    3     月    31    日
                  刑事第二庭審判長法  官  呂丹玉
                                  法  官  李麗玲
                                  法  官  林恆吉
以上正本證明與原本無異。
不得再抗告。
                                  書記官  陳盈璇
中    華    民    國    97    年    4     月    1     日


司法院資訊處製作；財團法人民間司法改革基金會備份。
